【裁判字號】    99,訴,900
【裁判日期】    991208
【裁判案由】    搶奪等
【裁判全文】
臺灣基隆地方法院刑事判決               99年度訴字第900號
公  訴  人  臺灣基隆地方法院檢察署檢察官
被      告  李明坤
上列被告因搶奪等案件，經檢察官提起公訴（99年度偵字第5148
號），並經本院合議庭裁定改行簡式審判程序，判決如下：
    主  文
李明坤犯攜帶兇器竊盜罪，處有期徒刑陸月，如易科罰金，以新
臺幣壹仟元折算壹日，扣案之機車鑰匙壹支沒收。又犯攜帶兇器
竊盜罪，處有期徒刑陸月，如易科罰金，以新臺幣壹仟元折算壹
日，扣案之梅花扳手壹支、活動扳手壹支沒收。又犯搶奪罪，處
有期徒刑陸月，如易科罰金，以新臺幣壹仟元折算壹日。應執行
有期徒刑壹年，如易科罰金，以新臺幣壹仟元折算壹日，緩刑肆
年，緩刑期間付保護管束，並向指定之政府機關、政府機構、行
政法人、社區或其他符合公益目的之機構或團體，提供壹佰伍拾
小時之義務勞務，扣案之機車鑰匙壹支、梅花扳手壹支、活動扳
手壹支均沒收。
    犯罪事實及理由
一、犯罪事實：
    引用檢察官起訴書犯罪事實欄及附表之記載（如附件），並
    將犯罪事實欄標題一第1 行之「前有竊盜前科（不構成累犯
    ），竟」等字刪除、附表編號1 之「板手」均更正為「扳手
    」。
二、證據名稱：
    引用檢察官起訴書證據並所犯法條欄標題一及附表之記載（
    如附件），另補充「被告李明坤於本院準備程序及審理時所
    為自白」及「臺灣高等法院被告前案紀錄表」。
三、量刑理由：
  (一)審酌被告因經濟狀況不佳，平日使用之機車老舊故障，為另
    覓代步工具以便就醫，起意竊取機車，復因向地下錢莊借款
    無力償還，為家庭財務問題與同居人起口角，亟欲脫離困境
    ，遂先竊取車牌圖為掩飾，進而佯裝購物，藉機搶奪價值達
    新臺幣10萬元之金飾2 條得手，但未及攜離變賣即遭制伏，
    為警查獲後始終供認全部犯行，不為無益之調查證據聲請，
    有助於節省司法資源，其所竊機車、車牌及金飾各已物歸原
    主，兼衡被告之前科素行，小學畢業學歷之智識程度，原經
    營機車行、現無固定職業、離婚、未與子女同住之生活狀況
    等一切情狀，就其所犯3 罪，分別量處如主文所示之刑、諭
    知易科罰金折算之標準，並定其應執行之刑、諭知易科罰金
    折算之標準。
  (二)扣案之機車鑰匙1 支係被告所有、供竊取機車所用之物，梅
    花扳手及活動扳手各1 支則係被告所有、供竊取車牌所用之
    物，業據被告供承在卷，爰各依刑法第38條第1 項第2 款規
    定宣告沒收。
  (三)被告未曾因故意犯罪受有期徒刑以上刑之宣告（僅曾因竊盜
    案件，於民國80年間經本院判處有期徒刑5 年，緩刑2 年確
    定，惟緩刑期滿，緩刑之宣告未經撤銷，其刑之宣告已失其
    效力）；衡酌其係處在經濟壓力下，一時衝動失慮而觸法，
    犯後自始坦承不諱，深表悔意，於偵查中已遭羈押達20餘日
    ，承受其未曾經歷、失去自由之痛苦，堪信被告歷此偵、審
    程序及科刑之教訓，當知警惕而無再犯之虞；參以被告過去
    經營機車行，非無謀生之能力，又有相當程度之家庭支持（
    觀諸其同居人魏彩鳳之母為被告具保3 萬元，魏彩鳳仍容許
    被告返家同住，再陪同被告到庭、前往看守所領回私人物品
    等情，即可明瞭），本院認被告尚具不入監服刑而改過向善
    之條件，前開所宣告之有期徒刑，以暫不執行為適當，爰依
    法併諭知緩刑4 年，以啟自新。另斟酌被告之犯罪情節、犯
    後態度、工作經驗與專業技能，依刑法第74條第2 項第5 款
    規定，命其向指定之政府機關、政府機構、行政法人、社區
    或其他符合公益目的之機構或團體，提供150 小時之義務勞
    務，同時宣告於緩刑期間付保護管束，以符社會正義，並期
    能藉此改變被告面對壓力時之心境，避免重蹈覆轍。
四、應適用之法條：
  (一)刑事訴訟法第273 條之1 第1 項、第299 條第1 項前段、第
    310 條之2 、第454 條。
  (二)刑法第321 條第1 項第3 款、第325 條、第41條第1 項本文
    、第8 項、第38條第1 項第2 款、第51條第5 款、第74條第
    1 項第1 款、第2 項第5 款、第93條第1 項第2 款。
五、本判決係依刑事訴訟法第310 條之2 、第454 條第1 項製作
    ，依法僅記載當事人欄、主文、犯罪事實、證據名稱及應適
    用之法條；犯罪事實、證據及應適用之法條部分，準用同法
    第454 條第2 項規定，均得引用檢察官起訴書之記載。
本案經檢察官李辛茹到庭執行職務。
中    華    民    國    99    年    12    月    8     日
                  刑事第二庭  法  官  羅貞元
以上正本證明與原本無異。
如不服本判決應於收受送達後10日內向本院提出上訴書狀，並應
敘述具體理由；其未敘述上訴理由者，應於上訴期間屆滿後20日
內向本院補提理由書(均須按他造當事人之人數附繕本)「切勿逕
送上級法院」。
中    華    民    國    99    年    12    月    8     日
                              書記官  陳虹
附錄罪論法條：
中華民國刑法第321條
犯竊盜罪而有左列情形之一者，處 6 月以上、 5 年以下有期徒
刑：
一、於夜間侵入住宅或有人居住之建築物、船艦或隱匿其內而犯
    之者。
二、毀越門扇、牆垣或其他安全設備而犯之者。
三、攜帶兇器而犯之者。
四、結夥三人以上而犯之者。
五、乘火災、水災或其他災害之際而犯之者。
六、在車站或埠頭而犯之者。
前項之未遂犯罰之。
中華民國刑法第325條
意圖為自己或第三人不法之所有，而搶奪他人之動產者，處 6
月以上 5 年以下有期徒刑。
因而致人於死者，處無期徒刑或 7 年以上有期徒刑，致重傷者
，處 3 年以上 10 年以下有期徒刑。
第 1 項之未遂犯罰之。
附件：
臺灣基隆地方法院檢察署檢察官起訴書
                                      99年度偵字第5148號
    被      告  李明坤  男  55歲（民國○○年○月○日生）
                        住基隆市○○區○○路435號
                        居臺北縣瑞芳鎮○○路3號
                        國民身分證統一編號：Ｚ000000000號
                        （現因本案在押於臺灣基隆看守所）
上列被告因竊盜等案件，業經偵查終結，認應該提起公訴，茲將
犯罪事實及證據並所犯法條分敘如下：
    犯罪事實
一、李明坤前有竊盜前科（不構成累犯），竟意圖為自己不法之
    所有，於附表編號1至3所示之時間、地點，以附表編號1至
    3所示之方式，犯附表編號1至3所示之罪，嗣其附表編號3所
    示犯罪得手後，當場遭黃欣之自後追躡逮捕，經警據報到場
    後交警處理，警方扣得附表所示之物循線調查，始知上情。
二、案經基隆市警察局第一分局報告偵辦。
    證據並所犯法條
一、訊據被告李明坤坦承上開犯行不諱，並有附表所示證人證述
    在卷，且有附表所示證據附卷可稽，復有附表所示之物扣案
    可證，其犯嫌堪以認定。
二、核被告如附表編號1至3所為，分別係犯附表編號1至3所示之
    罪。其所犯3罪，犯意個別，行為互殊，為數罪，請依刑法
    第50條分論併罰。扣案如附表編號1所示之物，均為被告所
    有供犯罪所用之物，請依刑法第38條第1項第2款諭知沒收。
三、依刑事訴訟法第251條第1項提起公訴。
    此  致
臺灣基隆地方法院
中    華    民    國    99    年    11    月    11    日
                              檢  察  官  樊家妍
上正本證明與原本無異
中    華    民    國    99    年    11    月    17    日
                              書  記  官  魏書崧
所犯法條：
中華民國刑法第321條（加重竊盜罪）
犯竊盜罪而有左列情形之一者，處 6 月以上、 5 年以下有期徒
刑：
一、於夜間侵入住宅或有人居住之建築物、船艦或隱匿其內而犯
    之者。
二、毀越門扇、牆垣或其他安全設備而犯之者。
三、攜帶兇器而犯之者。
四、結夥三人以上而犯之者。
五、乘火災、水災或其他災害之際而犯之者。
六、在車站或埠頭而犯之者。
前項之未遂犯罰之。
中華民國刑法第325條（普通搶奪罪）
意圖為自己或第三人不法之所有，而搶奪他人之動產者，處 6 月
以上 5 年以下有期徒刑。
因而致人於死者，處無期徒刑或 7 年以上有期徒刑，致重傷者，
處 3 年以上 10 年以下有期徒刑。
第 1 項之未遂犯罰之。
附表
┌──┬────┬────┬─────────────┬────┬────────┬──────┐
│編號│犯罪時間│犯罪地點│犯罪方式                  │所犯法條│犯罪證據        │扣案物      │
├──┼────┼────┼─────────────┼────┼────────┼──────┤
│ 1  │99年7月6│基隆市仁│李明坤攜帶其所有客觀上具有│刑法第  │1、證人李建智、 │1、鑰匙1把。│
│    │日晚上7 │二路196 │殺傷力之兇器活動板手、梅花│321條第1│   魏彩鳳之證述 │2、梅花板手 │
│    │時30分前│號前    │板手各1支，至左列地點，使 │項第3款 │   。           │   、活動板 │
│    │夜間某時│        │用其所有自備之鑰匙1把插入 │加重竊盜│2、李建智、魏彩 │   手各1支。│
│    │        │        │李曉雯所有車號WKS─685號輕│罪      │   鳳贓物認領保 │            │
│    │        │        │型機車1台之電門鑰匙孔內發 │        │   管收單各1張。│            │
│    │        │        │動該車竊取之，將之騎乘至行│        │3、WKS─685號機 │            │
│    │        │        │政院衛生署基隆醫院附近，再│        │   車車籍資料查 │            │
│    │        │        │使用上開板手將WKS─685號車│        │   詢列印1張。  │            │
│    │        │        │牌1面卸下，換裝魏彩鳳所有 │        │4、右列扣案物照 │            │
│    │        │        │車號EWM─865號機車車牌1面 │        │   片2張、機車照│            │
│    │        │        │，再將WKS─685號車牌丟棄置│        │   片3張。      │            │
│    │        │        │基隆市田寮河內。          │        │                │            │
├──┼────┼────┼─────────────┼────┼────────┼──────┤
│ 2  │99年10月│基隆市愛│李明坤攜帶同上兇器並使用之│同上    │1、證人曾忠敏、 │同上2       │
│    │25日下午│一路23號│，將曾忠立所有車號359-BKQ │        │   魏彩鳳之證述 │            │
│    │5時許   │前（東岸│機車車牌1面自該車卸下以竊 │        │   。           │            │
│    │        │高架橋下│取之，得手後，將該車牌換裝│        │2、曾忠敏、魏彩 │            │
│    │        │停車場）│於WKS─685號機車上，並將原│        │   鳳贓物認領保 │            │
│    │        │        │所懸掛於其上之魏彩鳳所有  │        │   管單各1張。  │            │
│    │        │        │EWM─865號機車車牌1面置於 │        │3、359-BKQ機車車│            │
│    │        │        │WKS─685號機車置物箱內。  │        │   籍資料查詢列 │            │
│    │        │        │                          │        │   印1張。      │            │
│    │        │        │                          │        │4、359-BKQ號車牌│            │
│    │        │        │                          │        │   照片、懸掛於 │            │
│    │        │        │                          │        │   WKS─685號機 │            │
│    │        │        │                          │        │   車之照片、行 │            │
│    │        │        │                          │        │   竊地點照片共5│            │
│    │        │        │                          │        │   張。         │            │
├──┼────┼────┼─────────────┼────┼────────┼──────┤
│ 3  │99年10月│基隆市愛│李明坤騎乘編號2竊得已換裝 │刑法第  │1、證人胡宜涵、 │無          │
│    │25日晚上│三路30號│車牌之贓車至基隆市○○路40│325條第1│   黃欣之之證述 │            │
│    │6時35分 │金瓜石仔│號前停放，徒步行至左列處所│項搶奪罪│   。           │            │
│    │許      │打金店  │，向店員胡宜涵佯稱要購買大│        │2、胡宜涵贓物認 │            │
│    │        │        │約1兩重的金項鍊，胡宜涵取 │        │   領保管單1張。│            │
│    │        │        │出重1兩2分6釐、8錢3釐之金 │        │3、監視錄影翻拍 │            │
│    │        │        │項鍊各1條予李明坤觀看時， │        │   相片4張。    │            │
│    │        │        │李明坤將1兩2分6釐之該條金 │        │4、現場相片6張。│            │
│    │        │        │項鍊拿在手上觀看，另條金項│        │5、贓物照片1張。│            │
│    │        │        │鍊則由胡宜涵抓著一端，李明│        │                │            │
│    │        │        │坤拿著另一端觀看，胡宜涵心│        │                │            │
│    │        │        │覺有異，要求李明坤將手中該│        │                │            │
│    │        │        │條金項鍊亦交給伊由伊放在脖│        │                │            │
│    │        │        │子上給他觀看，李明坤竟趁胡│        │                │            │
│    │        │        │宜涵不備，將胡宜涵手抓著的│        │                │            │
│    │        │        │8錢3釐金項鍊用力拉過去，將│        │                │            │
│    │        │        │兩條金項鍊均置於其同隻手中│        │                │            │
│    │        │        │，並即轉身跑出店外，以此方│        │                │            │
│    │        │        │式搶奪上開財物得逞。      │        │                │            │
└──┴────┴────┴─────────────┴────┴────────┴──────┘

司法院資訊處製作；財團法人民間司法改革基金會備份。
